臺灣臺東地方法院刑事判決　　　　　　100 年度易字第300 號
公　訴　人　臺灣臺東地方法院檢察署檢察官
被　　　告　潘昆昌
　　　　　　賴秋支
　　　　　　陳志傑
　　　　　　連偉志
上　一　人
選任辯護人　邱聰安律師
被　　　告　潘振利
　　　　　　　　　　樓
　　　　　　賴兆鋒
上列被告因傷害案件，經檢察官提起公訴（100 年度偵字第1342
號），本院判決如下：
    主  文
潘昆昌、賴秋支共同犯傷害罪，各處有期徒刑貳月，如易科罰金
，均以新臺幣壹仟元折算壹日。
連偉志、潘振利、陳志傑、賴兆鋒均無罪。
    犯罪事實
一、潘昆昌、賴秋支、陳志傑為朋友關係，其等於民國100 年4
    月3 日晚上某時許，在臺東縣長濱鄉長濱村12之32號「東芝
    緣小吃部」內一同飲酒聚餐時，適連偉志、潘振利、林康楚
    亦在同處他桌聚會。嗣於同日23時許，因林康楚離開座位拿
    取飲品返回途中，不慎與陳志傑之身體有所擦撞，陳志傑因
    此心生不滿出拳揮打林康楚之臉部（未據告訴）後，潘昆昌
    、賴秋支即心生不滿，共同基於傷害他人身體之犯意聯絡，
    以徒手毆打連偉志、潘振利，導致連偉志因此受有右臉、頭
    皮、上背、頸部等處挫傷、兩側膝蓋磨損或擦傷等傷害，潘
    振利則受有左頭皮挫傷之傷害（潘振利部分未據告訴）。
二、案經連偉志訴由臺東縣警察局成功分局報告臺灣臺東地方法
    院檢察署檢察官偵查起訴。
    理  由
甲、有罪部分
壹、程序事項
一、按被告以外之人於偵查中向檢察官所為之陳述，除顯有不可
    信之情況者外，得為證據，刑事訴訟法第159 條之1 第2 項
    定有明文。查證人翁雅玲在檢察官面前所為之陳述，業經具
    結，且自筆錄內容觀之，並無不正取供之情事，而無顯不可
    信之情況，依上開規定，自有證據能力。
二、按被告以外之人於審判外之陳述，雖不符刑事訴訟法第159
    條之1 至第159 條之4 之規定，而經當事人於審判程序同意
    作為證據，法院審酌該言詞陳述或書面陳述作成時之情況，
    認為適當者，亦得為證據。當事人、代理人或辯護人於法院
    調查證據時，知有同法第159 條第1 項不得為證據之情形，
    而未於言詞辯論終結前聲明異議者，視為有前項之同意，同
    法第159 條之5 定有明文。上開條文之立法意旨在於傳聞證
    據未經當事人之反對詰問予以核實前，原則上先予排除，惟
    若當事人已放棄其對質、詰問權，並於審判程序中表明同意
    該等傳聞證據可作為證據，或於言詞辯論終結前未聲明異議
    ，基於尊重當事人對傳聞證據之處分權，且證據資料愈豐富
    ，愈有助於真實發見之理念，並強化言詞辯論主義，使訴訟
    程序得以順暢進行，上開傳聞證據亦均具有證據能力。經查
    ，本件理由欄所引用其他具有傳聞性質之證據資料，被告潘
    昆昌及賴秋支於本院準備程序時，就該等證據資料之證據能
    力均同意做為證據使用，本院復查無違法不當取證或其他瑕
    疵，因認以之作為證據均屬適當，揆諸前揭規定與說明，均
    具有證據能力。
貳、實體事項
一、上開犯罪事實業據被告潘昆昌、賴秋支坦承不諱，核與共同
    被告即告訴人連偉志於警詢及偵查中之陳述、證人林康楚於
    偵查及本院審理時之證述、證人翁雅玲於警詢、偵查及本院
    審理時之證述相符，復有臺東醫院成功分院傷害診斷證明書
    2 份、財團法人佛教慈濟綜合醫院診斷證明書、刑案現場測
    繪圖各1 份、受傷照片12張等在卷可佐，足認被告2 人之自
    白均與事實相符，可以採信。本案事證明確，被告2 人犯行
    ，均堪認定，應均依法論科。
二、論罪科刑
（一）核被告潘昆昌、賴秋支所為，均係犯刑法第277 條第1 項
      之普通傷害罪。
（二）按共同正犯之成立，祇須有犯意之聯絡，行為之分擔，既
      不問犯罪動機起於何人，亦不必每一階段犯行，均經參與
      ；共同正犯不限於事前有所協議，即僅於行為當時有共同
      犯意聯絡者亦屬之，且其表示之方法不以明示通謀為必要
      ，即相互間有默示之合致者，亦無不可；共同正犯間，非
      僅就其自己實施之行為負其責任，並在犯意聯絡之範圍內
      ，對於他共同正犯所實施之行為，亦應共同負責（最高法
      院32年度上字第1905號、34年度上字第862 號判例、100
      年度臺上字第5906號判決意旨參照）。查被告潘昆昌及賴
      秋支就上開犯行，有犯意聯絡及行為分擔，為共同正犯。
（三）爰審酌被告潘昆昌及賴秋支僅因細故，竟於公共場所傷害
      被害人連偉志，顯然目無法紀，不僅對被害人造成相當之
      傷害，亦敗壞社會治安非輕；兼衡其等之智識程度、家庭
      及職業並經濟狀況（被告潘昆昌、賴秋支現均在服兵役，
      均未婚，被告潘昆昌需撫養父親）、犯罪時所受之刺激、
      與被害人連偉志均無特別關係、雖曾與連偉志達成賠償協
      議（臺東縣警察局成功分局長濱分駐所協調會議紀錄1 份
      附卷可參），但未履行等情；復考量其等均因一時衝動犯
      下本案、犯後亦能坦承犯行之態度、被害人連偉志受傷害
      之程度，以及檢察官、被告對刑度之意見等一切情狀，分
      別量處如主文所示之刑，併均諭知易科罰金之折算標準。
乙、無罪部分
壹、公訴意旨略以：被告連偉志、潘振利，以及被告陳志傑、潘
    昆昌、賴秋支、賴兆鋒等人於民國100 年4 月3 日晚上11時
    許，分別與渠等之友人在臺東縣長濱鄉長濱村4鄰12之32號
    「東芝緣小吃部」內一同聚餐飲酒之際，因被告連偉志、潘
    振利之同桌友人林康楚於該店內拿取飲品返回其座位之途中
    與被告陳志傑之身體有所擦撞，被告陳志傑因此心生不滿而
    與林康楚發生口角衝突，並出拳揮打林康楚之臉部（所涉普
    通傷害部分，未據告訴），被告連偉志、潘振利及潘昆昌、
    賴秋支、賴兆鋒等人見狀後，隨即一擁而上，並共同基於傷
    害他人身體之犯意聯絡，互相出手毆打對方，致連偉志因此
    受有右臉、頭皮、上背、頸部等處挫傷、兩側膝蓋磨損或擦
    傷等傷害，潘昆昌受有右肘、左膝及左手等處挫傷之傷害，
    賴秋支受有兩側肩背挫傷、前胸壁鈍傷之傷害；因認被告連
    偉志及潘振利、陳志傑及賴兆鋒等，各共同涉犯刑法第277
    條第1 項之傷害罪嫌等語。
貳、按犯罪事實應依證據認定之，無證據不得認定犯罪事實；不
    能證明被告犯罪者，應諭知無罪之判決，刑事訴訟法第154
    條第2 項、第301 條第1 項，分別定有明文。次按告訴人之
    告訴，係以使被告受刑事訴追為目的，是其陳述是否與事實
    相符，仍應調查其他證據以資審認；又事實之認定，應憑證
    據，如未能發現相當證據，或證據不足以證明，自不能以推
    測或擬制之方法，為裁判基礎；且認定不利於被告之事實須
    依積極證據，苟積極證據不足為不利於被告事實之認定時，
    即應為有利於被告之認定；另認定犯罪事實所憑之證據，雖
    不以直接證據為限，間接證據亦包括在內，然而無論直接證
    據或間接證據，其為訴訟上之證明，須於通常一般之人均不
    致有所懷疑，而得確信其為真實之程度者，始得據為有罪之
    認定，倘其證明尚未達到此一程度，而有合理之懷疑存在，
    無從使事實審法院得為有罪之確信時，即應由法院為諭知被
    告無罪之判決（最高法院52年台上字第1300號、40年台上字
    第86號、30年上字第816 號、76年台上字第4986號判例意旨
    可資參照）。又按刑事訴訟法第161 條已於91年2 月8 日修
    正公布，修正後同條第1 項規定：檢察官就被告犯罪事實，
    應負舉證責任，並指出證明之方法。因此，檢察官對於起訴
    之犯罪事實，應負提出證據及說服之實質舉證責任。倘其所
    提出之證據，不足為被告有罪之積極證明，或其闡明之證明
    方法，無從說服法官以形成被告有罪之心證，基於無罪推定
    之原則，自應為被告無罪判決之諭知（最高法院92年臺上字
    第128 號判例意旨參照）。再按認定犯罪事實所憑之證據，
    固不以直接證據為限，間接證據亦應包含在內，惟採用間接
    證據時，必其所成立之證據，在直接關係上，雖僅足以證明
    他項事實，而由此他項事實，本於推理之作用足以證明待證
    事實者，方為合法，若憑空之推想，並非間接證據。（最高
    法院32年臺上字第67號判例意旨參照）。末按認定犯罪事實
    應依證據，為刑事訴訟法所明定，故被告否認犯罪事實所持
    之辯解，縱屬不能成立，然非有積極證據足以證明其犯罪行
    為，仍不能遽為有罪之認定，最高法院30年上字第1831號判
    例揭示甚明，是縱使被告所辯有矛盾或不可採之處，亦不得
    取代認定犯罪事實所憑之積極證據。
參、本件公訴人認被告連偉志、潘振利、陳志傑、賴兆鋒涉有上
    開罪嫌，無非係以被告連偉志、潘振利、陳志傑、賴兆鋒、
    共同被告潘昆昌、賴秋支之陳述，證人翁雅玲之證述，以及
    財團法人佛教慈濟綜合醫院診斷證明書、行政院衛生署臺東
    醫院成功分院診斷證明書各1 份、慈濟醫院玉里分院所出具
    之診斷證明書2 份、連偉志受傷照片共12張，以及刑案現場
    測繪圖1 份等，為其主要論據。
肆、訊據被告連偉志、潘振利、陳志傑、賴兆鋒均堅詞否認有上
    揭竊傷害犯行，被告連偉志及潘振利均陳稱：當時其等並未
    出手，是潘昆昌、賴秋支等人出手毆打他們等語；被告陳志
    傑陳稱：伊僅出手毆打林康楚，並未參與後來的衝突等語；
    被告賴兆鋒陳稱：伊於衝突發生時並不在現場，伊到達時，
    衝突已經結束，員警也已到場等語。辯護人則為被告連偉志
    辯護稱：潘昆昌、賴秋支均陳稱不知被何人所打，自不能為
    被告不利之證明等語。
伍、經查：
一、證人翁雅玲於偵訊時證稱：因為店不大，燈光也不是很明亮
    ，現場又混亂，所以當時看不清楚誰打誰之語。於本院審理
    時證稱：東芝緣小吃店是伊經營的，100 年4 月3 日晚上伊
    看不清楚誰打誰，伊沒有看到誰打連偉志或連偉志打誰；伊
    雖然在警察局說連偉志跟陳志傑互毆，但只是有看到影子，
    不知道是誰動手，就一群人，所以以連偉志跟陳志傑為代表
    ；伊說的打在一起是指兩方拉扯在一起，伊不知道有沒有出
    拳，因為就是看不清楚，是兩方互相拉扯等語。由證人翁雅
    玲上開證詞可知，當時雖有2 方人馬互相拉扯，但是由何方
    人馬或是哪位被告出拳毆打，伊並不清楚；又伊雖於本院審
    理時證稱並無一方居劣勢之情形，然是否有人是基於傷害之
    犯意鬥毆，是否有人係本於防衛性意識阻擋，仍須有其他證
    據加以證明。
二、被告連偉志、潘振利部分
（一）共同被告即告訴人（下稱告訴人）潘昆昌於上開衝突時，
      受有右肘、左膝及左手等處挫傷之傷害，共同被告即告訴
      人（下稱告訴人）賴秋支則受有兩側肩背挫傷、前胸壁鈍
      傷之傷害等事實，為被告連偉志、潘振利所不爭執，復有
      財團法人佛教慈濟綜合醫院玉里分院診斷證明書2 份附卷
      可稽，應可信為真實。
（二）告訴人潘昆昌於警詢時以被告身分陳稱：因當時混亂，伊
      不知道是何人打傷伊等語；於本院準備程序時以被告身分
      陳稱：伊當時有受傷，但不知道是誰打的等語（參見本院
      卷第50頁背面）；於本院審理時則以證人身分證稱：因為
      當時太混亂了，伊有無被打並不清楚，伊也不曉得連偉志
      有無打伊，連偉志有無還手打伊或者打其他人伊也沒看到
      ，因為那時候太混亂，太暗了看不到臉，也不知道那個是
      誰，當時感覺到很痛，應該是被撞到背的那種感覺，伊不
      知道是否為自己人誤打到伊等語。告訴人賴秋支於警詢時
      以被告身分陳稱：因當時混亂，伊不知道是何人打傷伊等
      語；於本院準備程序時以被告身分陳稱：當時很亂，伊不
      知道誰打伊，因為伊身上有傷，說不定是連偉志打的等語
      （參見本院卷第50頁背面）。由告訴人潘昆昌、賴秋支之
      上開陳、證述可知，其等均不能確定是被告連偉志、潘振
      利攻擊他們，而導致他們受傷。參以衝突發生當時極為混
      亂、光線又不明亮，地點不大又擺放桌椅，則告訴人潘昆
      昌及賴秋支是否遭同桌友人誤打、誤撞，或是在衝突過程
      中不慎使自己受傷等，均有可能。
（三）又當時在場之證人翁雅玲、林康楚、共同被告陳志傑於接
      受詢問或訊問時，亦均未陳、證稱被告連偉志、潘振利有
      出手鬥毆之情事，是告訴人潘昆昌、賴秋支之指述既不明
      確，復查無其他證據證明被告連偉志、潘振利有共同出手
      毆打告訴人潘昆昌、賴秋支之事實，自不能僅以告訴人潘
      昆昌、賴秋支於衝突過程中受有傷害，即認定被告連偉志
      、潘振利有共同毆打其等之行為。
三、被告陳志傑部分
（一）共同被告即告訴人（下稱告訴人）連偉志於上開衝突時受
      有前揭傷害之事實，為被告陳志傑所不爭執，復有財團法
      人佛教慈濟綜合醫院診斷證明書、行政院衛生署臺東醫院
      成功分院診斷證明書各1 份等附卷可查，應可信為真實。
（二）告訴人連偉志固指訴被告陳志傑亦有出手毆打伊之行為，
      惟查：證人林康楚於本院審理時證稱：陳志傑打完伊一拳
      後，伊就沒有看到他了，伊沒有看到陳志傑打連偉志，因
      為當時很混亂等語；而當時在場之證人翁雅玲、共同被告
      潘昆昌、賴秋支、潘振利等，於接受詢問或訊問時，亦均
      未陳、證稱被告陳志傑有毆打告訴人連偉志之語；參以被
      告陳志傑當時因對林康楚不滿才揮拳毆打林康楚，衡情應
      無預見共同被告潘昆昌及賴秋支嗣後會共同毆打告訴人連
      偉志之情事，而與共同被告潘昆昌及賴秋支有犯意聯絡及
      行為分擔。至於被告陳志傑雖同意與共同被告潘昆昌、賴
      秋支、賴兆鋒共同支付新臺幣（下同）41萬2 千元予告訴
      人連偉志，此有臺東縣警察局成功分局長濱分駐所協調會
      議紀錄1 份在卷可考（參見偵卷第19頁），然參以被告陳
      志傑陳稱：因為本案起因於我，雖然我沒有打連偉志，不
      過我仍願意賠償之語，尚與人情世故不相違背之情，可知
      此項協調會議紀錄尚不足為被告陳志傑不利之認定。
（三）從而，本件既僅有告訴人連偉志之單一指述，復查無其他
      證據證明被告陳志傑有出手毆打告訴人連偉志之事實，自
      不能僅以告訴人連偉志遭人毆打受有上開傷害，即認定被
      告陳志傑亦有參與毆打之行為。
四、被告賴兆鋒部分
（一）共同被告即告訴人（下稱告訴人）連偉志於上開衝突時受
      有前揭傷害之事實，為被告賴兆鋒所不爭執，復有財團法
      人佛教慈濟綜合醫院診斷證明書1 份、行政院衛生署臺東
      醫院成功分院診斷證明書2 份等附卷可查，應可信為真實
      。
（二）告訴人連偉志固指訴被告賴兆鋒亦有出手毆打伊之行為，
      惟查：證人陳志傑於本院審理時已證稱：衝突發生時賴兆
      鋒並不在現場，是張秋煌去接他，衝突結束後他才到場等
      語，而在場之證人翁雅玲、林康楚、共同被告潘昆昌、賴
      秋支、潘振利等，於接受詢問或訊問時，亦均未陳、證稱
      被告賴兆鋒於衝突當時有在現場之語。是本件僅有告訴人
      連偉志之單一指述，別無其他證據可佐。
（三）至於被告賴兆鋒雖同意與共同被告潘昆昌、賴秋支、陳志
      傑共同支付41萬2 千元予共同被告連偉志，此有臺東縣警
      察局成功分局長濱分駐所協調會議紀錄1 份在卷可考（參
      見偵卷第19頁），然參以被告賴兆鋒於本院審理時陳稱：
      協調時伊本來不在警察局，警察局打電話來問伊，當時伊
      有沒有在場，叫伊來警察局；後來伊到了警察局後連偉志
      的母親叫我在會議紀錄上簽名，我沒有看內容，因為當時
      很多人在，他們對方叫我簽，我想說沒有事就簽了等語，
      以及被告賴兆鋒年紀尚輕，社會經驗尚有不足，確有可能
      在慌亂及壓力狀態下，在上開文件中簽名之情，可知此項
      協調會議紀錄亦不足為被告賴兆鋒不利之認定。
（四）從而，本件既僅有告訴人連偉志之單一指述，復查無其他
      證據證明被告賴兆鋒有出手毆打告訴人連偉志之事實，自
      不能僅以告訴人連偉志遭人毆打受有上開傷害，即認定被
      告賴兆鋒亦有參與毆打之行為。
陸、綜上各節，公訴人所舉事證，尚不足證明被告連偉志、潘振
    利、陳志傑、賴兆鋒等4 人有起訴書所指之傷害犯行，此外
    ，復查無其他積極證據可佐，揆諸首揭證據裁判主義及無罪
    推定原則，自應均為被告連偉志、潘振利、陳志傑、賴兆鋒
    等4 人無罪之諭知，以昭審慎。
據上論斷，依刑事訴訟法第299 條第1 項前段、第301 條第1 項
，刑法第277 條第1 項、第28條、第41條第1 項前段，刑法施行
法第1 條之1，判決如主文。
本案經檢察官胡晟榮到庭執行職務。
中    華    民    國    100    年    11    月   15    日
                  刑事第四庭   法  官  李俊彬
以上正本證明與原本無異。
如不服本判決應於收受本判決後10日內向本院提出上訴書狀（須
附繕本）。
「切勿逕送上級法院」。
中    華    民    國    100    年    11    月   16    日
                               書記官  吳明學
附錄論罪科刑法條：
刑法第277 條第1 項
傷害人之身體或健康者，處3 年以下有期徒刑、拘役或1 千元以
下罰金。